臺灣臺中地方法院刑事判決　　　　　　100年度易緝字第345號
公　訴　人　臺灣臺中地方法院檢察署檢察官
被　　　告　王雅婷
上列被告因詐欺案件，經檢察官提起公訴（99年度偵字第7849號
、第9144號），及移送併辦（99年度偵字第14720 號、第28425
）號，本院判決如下：
    主  文
王雅婷無罪。
    理    由
一、公訴意旨略以：被告王雅婷可預見近年來坊間盛行以租賃、
    借用、買賣或求職及貸款徵信等方式取得人頭帳戶，供詐騙
    集團作為詐騙他人交付財物之不法用途，然仍基於幫助詐欺
    取財之犯意，於民國99年1 月19日晚間7 時29分許之前某時
    ，在不詳地點，以不詳方式，將其所申請使用之國泰世華商
    業銀行西臺中分行( 下稱國泰世華銀行) 帳號000000000000
    號帳戶之金融卡及密碼，交付予身分不詳之成年人，致上開
    帳戶金融卡及密碼輾轉流入不詳詐騙集團成員手中，容任該
    詐騙集團利用上開帳戶作為詐財之人頭帳戶使用。嗣(一)廖麗
    華於99年1 月15日下午上網購物，依賣方之指示，於同年月
    19日晚間7 時29分許，匯款新臺幣( 下同)3萬元至王雅婷所
    有之上開帳戶後，因遲未收到商品，始知受騙。(二)羅心妤於
    同年月18日上網購買商品，且依賣方之指示，於同年月20日
    上午10時45分許，匯款3 萬5000元至王雅婷所有之上開帳戶
    後，因遲未收到商品，始知受騙。(三)黃靜婷於同年月20日上
    網購買商品，依賣方之指示，於同日中午12時許以網路轉帳
    方式，匯款4000元至王雅婷所有之上開帳戶後，因遲未收到
    商品，始知受騙。(四)曾意真於同年月18日上網購買商品，依
    賣方之指示，於同年月20日下午2 時31分許，匯款9000元至
    王雅婷所有之上開帳戶後，因遲未收到商品，始知受騙。嗣
    經廖麗華、羅心妤、黃靜婷、曾意真報警處理後為警循線查
    知上情。因認為被告涉犯刑法第30條第1 項前段、第339 條
    第1 項之幫助詐欺取財罪嫌。
二、按犯罪事實應依證據認定之，無證據不得認定犯罪事實；不
    能證明被告犯罪者，應諭知無罪之判決，刑事訴訟法第154
    條第2項、第301條第1 項分別定有明文。而所謂認定犯罪事
    實之證據，係指足以認定被告確有犯罪行為之積極證據而言
    ，該項證據自須適合於被告犯罪事實之認定，始得採為斷罪
    資料。且刑事訴訟上證明之資料，無論其為直接或間接證據
    ，均須達於通常一般之人均不致有所懷疑，而得確信其為真
    實之程度，始得據為有罪之認定，若其關於被告是否犯罪之
    證明未能達此程度，而有合理懷疑之存在，致使無從形成有
    罪之確信，根據「罪證有疑、利於被告」之證據法則，即不
    得遽為不利被告之認定，最高法院著有53年台上字第656 號
    、29年上字第3105號、76年台上字第4986號判例可資參照。
    次按刑事訴訟法第161條已於91年2月8日修正公布，其第1項
    規定：檢察官就被告犯罪事實，應負舉證責任，並指出證明
    之方法。因此，檢察官對於起訴之犯罪事實，應負提出證據
    及說服之實質舉證責任。倘其所提出之證據，不足為被告有
    罪之積極證明，或其指出證明之方法，無從說服法院以形成
    被告有罪之心證，基於無罪推定之原則，自應為被告無罪判
    決之諭知（最高法院92年臺上字第128號判例參照）。
三、公訴人認被告涉犯刑法第30條第1項、第339條第1 項之幫助
    詐欺取財罪嫌，無非係以被害人廖麗華於警詢及被害人羅心
    妤、黃靜婷、曾意真於警詢、偵查中所為證詞，及ATM 交易
    明細表影本2 張、臺中縣警察局豐原分局翁子派出所、南投
    縣警察局埔里分局愛蘭派出所、臺中縣警察局東勢分局土牛
    派出所、彰化縣警察局和美分局和美派出所受理詐騙帳戶通
    報警示簡便格式表影本各1 紙、內政部警政署反詐騙案件紀
    錄表影本4 紙、郵政跨行匯款申請書影本1 紙、郵政存簿儲
    金簿及交易明細表影本1 紙、國泰世華商業銀行西台中分行
    中華民國99年02月6 日(99)國世銀西中字第034 號、99年02
    月10日(99)國世銀西中字第037 、038 號、99年02月11日(9
     9) 國世銀西中字第045 號函及帳戶資料各1 紙、雅虎奇摩
    拍賣網頁影本1 紙、行動電話簡訊畫面翻拍照片影本1 紙、
    NP南頻電信通聯記錄查詢影本1 紙、中華電信行動電話門號
    資料及通聯紀錄查詢1 紙、中華民國金融機構聯防機制通報
    單1 紙、金融機構協助受詐騙民眾通知疑似警示帳戶通報單
    1 紙、切結書1 紙、彰化縣警察局和美分局和美派出所受理
    刑事案件報案三聯單1 紙、彰化縣警察局和美分局和美派出
    所受理各類案件紀錄表1 紙等為其主要論據。訊據被告王雅
    婷堅決否認有將所申設之國泰世華銀行臺中分行帳戶存摺、
    提款卡及密碼交與詐欺集團使用之幫助詐欺取財犯行，辯稱
    ：詐騙集團所使用之國泰世華銀行帳戶係伊所申請，但非伊
    未交付或出售給詐騙集團，99年1 月間伊與男友居住在台中
    市北屯區虎一巷處，男友之朋友陳聰德常至該處，後來發現
    國泰世華銀行之存摺、提款卡及密碼單均不見，事後查知係
    陳聰德所竊取，但陳聰德已另案入監無法查證，並未有幫助
    詐欺行為等語。
四、按被告以外之人於審判外之言詞或書面陳述，除法律有規定
    者外，不得作為證據；又被告以外之人於審判外之陳述，雖
    不符合同法第159條之1至第159條之4之規定，但經當事人於
    審判程序同意作為證據，法院審酌該言詞陳述或書面陳述作
    成時之情況，認為適當者，亦得為證據。當事人、代理人或
    辯護人於法院調查證據時，知有第159條第1項不得為證據之
    情形，而未於言詞辯論終結前聲明異議者，視為有前項之同
    意，刑事訴訟法第159條第1項及第159條之5分別定有明文。
    查本判決所引用之各該被告以外之人於審判外之陳述（包含
    書面陳述），雖屬傳聞證據，惟當事人於本院準備程序均表
    示同意作為證據而不予爭執，且迄至言詞辯論終結前亦未聲
    明異議，本院審酌上開證據資料製作時之情況，尚無違法不
    當及證明力明顯過低之瑕疵，亦認為以之作為證據應屬適當
    ，揆諸前開規定，爰依刑事訴訟法第159 條之5 規定，認該
    等證據均有證據能力，合先敘明。
五、本件被害人廖麗華、羅心妤、曾意真、黃靜婷分別於99 年1
    月15日、18日、18日、20日在雅虎奇摩拍賣網站，購買鞋靴
    及項鍊、手錶、側背包、手提包等物，並依賣方指示於同月
    19日、20日、20日、20日以ATM 轉帳、匯款、ATM 轉帳、網
    路銀行轉帳之方式，分別將30,000元、35,000元、9,000 元
    、4, 000元匯入被告所有上開國泰世華銀行帳戶內，旋即遭
    人提領等事實，業據被害人廖麗華於警詢及被害人羅心妤、
    黃靜婷、曾意真於警詢、偵查中證述明確，並有被告帳戶開
    戶資料、交易明細表、自動櫃員機交易明細表、轉帳明細、
    存摺影本等附卷可資佐證，被告所有國泰世華銀行上開帳戶
    業經詐欺集團成員使用，作為詐欺被害人廖麗華、羅心妤、
    黃靜婷、曾意真之帳戶之事實，堪以認定。惟查：
(一)、證人陳聰德於本院審理時到庭證稱：「（檢察官問：九九年
    一月間有無取走被告所申請之國泰世華銀行西台中分行0000
    00000000號的帳戶金融卡、密碼？）不是我拿的，我不認識
    被告，我跟張廖萬欣是朋友，是張廖萬欣要賣帳戶給別人，
    我只是在場而已，張廖萬欣是看報紙賣帳戶的，賣帳戶的時
    候被告並不在場，我只是去找張廖萬欣的時候有看過被告」
    ，「（檢察官問：賣帳戶的地點是否是被告居住的虎一巷租
    屋處？）不是，是在中清路上的全家便利商店前面」，「（
    檢察官問：當時你為何在場？）我去找張廖萬欣，張廖萬欣
    叫我載他去約定賣帳戶的地點」等語；而證人張廖萬欣於本
    院審理時到庭結證稱：「（檢察官問：是否在九九年一月間
    將被告所申請之國泰世華銀行西台中分行000000000000號帳
    戶之金融卡、密碼交付詐騙集團使用？）無」，「（檢察官
    問：有無將上開帳號金融卡、密碼交付他人？）是陳聰德跟
    對方聯絡的，我把被告國泰銀行帳戶的金融卡、密碼單、存
    摺交給陳聰德，他本來要跟我借錢，但我沒有錢，陳聰德說
    要拿這個帳戶去賣」，「（檢察官問：你將上開帳戶交給陳
    聰德時有無告訴被告？）沒有，我本來有問被告，但被告沒
    有同意，是陳聰德趁被告睡覺時叫我去拿被告的國泰世華銀
    行存摺、密碼單、金融卡，然後由陳聰德去聯絡購買帳戶的
    人，當時我沒有跟陳聰德一起去交付帳戶」，「（檢察官問
    ：事後你有無將上開情形告訴被告？）是案發後我才跟被告
    講」，「（審判長問：為何要把被告的帳戶資料交給陳聰德
    ？）陳聰德要跟我借錢但我沒有錢才拿帳戶資料給陳聰德」
    ，「（審判長問：陳聰德說是你聯絡購買帳戶的人，然後由
    他載你去賣帳戶，有何意見？）報紙是陳聰德找到的，電話
    也是他用自己的電話打的，跟我沒有關係」，「（審判長問
    ：陳聰德是否如此？）電話可能是用我當時的電話，因為張
    廖萬欣沒有電話，確實是我載張廖萬欣去全家便利商店前賣
    帳戶的，那時我也不知道賣的帳戶是被告的而不是張廖萬欣
    的，賣帳戶的錢張廖萬欣是還我以前的借款，並不是我向他
    借的，張廖萬欣賣完帳戶收到款項就當場交給我了，並不是
    我要跟張廖萬欣借錢他沒錢才將帳戶給我」，「（審判長問
    ：被告發現帳戶存摺、金融卡不見是否有問你？）被告有問
    我，我跟被告說是陳聰德拿去的」等語。依上開證人陳聰德
    、張廖萬欣所為證言顯示，本件詐騙集團使用被告所有國泰
    世華銀行上開帳戶之存摺、提款卡及密碼係證人張廖萬欣於
    被告熟睡時所竊取，並於得手後偕同證人陳聰德出售與詐騙
    集團，並非被告將所有國泰世華銀行上開帳戶存摺、提款卡
    及密碼交與詐騙集團，被告所辯應堪採信。
(二)、本件詐騙集團持以詐騙被害人廖麗華、羅心妤、曾意真、黃
    靜婷之國泰世華銀行上開帳戶既非被告所交付，自難認被告
    有何幫助詐欺之犯行。此外，復查無其他積極證據足資證明
    被告有公訴意旨所指犯罪，自難以幫助詐欺取財罪相繩，而
    應為被告無罪之諭知。
六、至臺灣臺中地方法院檢察署99年7 月20日中檢輝烈99偵1472
    0 字第102993號函（99年度偵字第14720 號）及同署100 年
    2 月8 日中檢輝烈（斯）99偵28425 字第009875號函（99年
    度偵字第28425 號）移送本院併辦部分，因本件應為被告無
    罪之諭知，如前所述，故無從認此併辦部分與本案有裁判上
    一罪之關係，應退由檢察官另行依法處理。
七、另證人張廖萬欣所涉竊取被告所有國泰世華銀行上開帳戶存
    摺、提款卡及密碼，並與陳聰德出售與詐騙集團成員，所涉
    竊盜及幫助詐欺犯嫌，應由檢察官另行偵辦，附此敘明。
據上論斷，應依刑事訴訟法第301條第1項，判決如主文。
本案經檢察官楊朝森到庭執行職務。
中    華    民    國   100    年    12    月    28    日
              刑事第六庭審判長法  官  鍾堯航
                              法  官  郭德進
                              法  官  李立傑
以上正本證明與原本無異。
如不服本判決，應於送達後十日內向本院提出上訴狀（須附繕本
），上訴於臺灣高等法院臺中分院。
                              書記官  陳怡臻
中    華    民    國  100     年    12    月    28    日